臺灣臺南地方法院刑事判決
111年度金訴字第417號
公  訴  人  臺灣臺南地方檢察署檢察官
被      告  林政穎


上列被告因違反洗錢防制法等案件，經檢察官提起公訴（111年
度偵字第597號），本院判決如下：
    主  文
林政穎共同犯洗錢防制法第十四條第二項、第一項之一般洗錢未
遂罪，處有期徒刑參月，併科罰金新臺幣壹萬元，罰金如易服勞
役，以新臺幣壹仟元折算壹日。
未扣案之犯罪所得新臺幣貳仟參佰貳拾柒元沒收，於全部或一部
不能沒收或不宜執行沒收時，追徵其價額。
    犯罪事實
一、林政穎雖預見提供金融帳戶予來路不明之人，將被用於收受
    詐欺取財犯罪之被害人匯款，且先行提供帳戶，再依指示刷
    卡購買指定之虛擬點數後儲值至指定之該網站帳號，亦會遂
    行詐欺犯罪中之取財行為並隱匿詐欺取財犯罪所得之去向及
    所在，竟為獲取報酬，與真實姓名年籍不詳於交友軟體「SI
    NGOL」暱稱「擁抱幸福」之人，共同意圖為自己不法之所有
    ，基於縱與他人共同實行詐欺取財犯罪及洗錢亦不違背其本
    意之犯意聯絡，由「擁抱幸福」所屬詐欺集團成員，於110
    年9月12日，透過「SINGOL」結識簡昱丞，佯稱：如欲見面
    約會，請先委託指定之代儲業者儲值云云，致簡昱丞陷於錯
    誤，於如附表所示之時間，將如附表所示之款項，匯入上開
    郵局帳戶，林政穎隨即依「擁抱幸福」指示，前往「MEETLO
    VEER」網站購買虛擬點數，以上開帳戶之VISA金融卡結帳功
    能，刷卡消費如附表所示金額，惟因上開帳戶於110年9月19
    日經列為警示帳戶，簡昱丞匯入上開帳戶之款項均未經匯出
    支付上開虛擬點數消費款而洗錢未遂。嗣經簡昱丞察覺有異
    ，遂報警處理，為警循線查悉上情。
二、案經簡昱丞訴由臺南市政府警察局永康分局報告臺灣臺南地
    方檢察署檢察官偵查起訴。
    理  由
壹、證據能力
    按被告以外之人於審判外之陳述，雖不符刑事訴訟法第159
    條之1至之4之規定，而經當事人於審判程序同意作為證據，
    法院審酌該言詞陳述或書面陳述作成時之情況，認為適當者
    ，亦得為證據；當事人、代理人或辯護人於法院調查證據時
    ，知有第159條第1項不得為證據之情形，而未於言詞辯論終
    結前聲明異議者，視為有前項之同意，刑事訴訟法第159條
    之5定有明文。查本案以下所引用屬傳聞證據性質之證據，
    被告於本院準備程序中表示同意有證據能力（見本院卷第33
    頁），本院審酌該證據作成之情況，認均無不適當情事，依
    刑事訴訟法第159條之5規定，均有證據能力。
貳、實體部分
一、上揭犯罪事實，業據被告於本院審理時坦承不諱（見本院卷
    第60頁），核與告訴人簡昱丞於警詢時之指訴情節相符，並
    有中華郵政股份有限公司110年10月26日儲字第1100299441
    號函文所附客戶基本資料、客戶歷史交易清單各1分，被告
    提供之LINE對話紀錄2份在卷可稽，足認被告上開自白與事
    實相符，堪以採信。是本案事證明確，被告犯行堪以認定，
    應依法論罪科刑。
二、論罪科刑
(一)按行為人意圖掩飾或隱匿特定犯罪所得來源，而將特定犯罪
    所得直接消費處分，甚或交予其他共同正犯，而由共同正犯
    以虛假交易外觀掩飾不法金流移動，並非單純犯罪後處分贓
    物之行為，應構成洗錢防制法第2條第1款或2款之洗錢行為
    （最高法院108年度台上字第1744號判決意旨參照）。
(二)查告訴人於如附表所示之時間，將如附表所示之款項，匯入
    被告之上開郵局帳戶後，被告隨即依指示前往「MEETLOVEER
    」網站購買虛擬點數，以上開郵局帳戶之VISA金融卡結帳功
    能，刷卡消費如附表所示金額，核屬洗錢行為，惟因上開郵
    局帳戶旋於110年9月19日經列為警示帳戶，告訴人匯入該帳
    戶之款項均未經匯出支付被告所購買虛擬點數之消費款，而
    仍留存在被告之郵局帳戶中，此觀諸該帳戶之客戶歷史交易
    清單即明（見警卷第25頁、第27頁），是被告雖已著手掩飾
    、隱匿特定犯罪所得來源，但並未造成金流斷點，其行為即
    屬未遂。核被告所為，係犯刑法第339條第1項詐欺取財罪及
    洗錢防制法第2條第2款、第14條第2項、第1項之一般洗錢未
    遂罪。告訴人雖有如附表所示3次匯款行為，被告亦隨之有
    如附表所示刷卡購買點數行為，但均是基於詐欺集團成員所
    為同一詐術，故仍僅有一個詐欺取財及洗錢未遂行為，各僅
    論以一罪。被告以一行為同時觸犯詐欺取財罪及一般洗錢未
    遂罪，為一行為觸犯數罪名之想像競合犯，應從一重之一般
    洗錢未遂罪處斷。被告與「擁抱幸福」就上開犯行，有犯意
    聯絡及行為分擔，應論以共同正犯。
(三)按未遂犯之處罰，以有特別規定者為限，並得按既遂犯之刑
    減輕之，刑法第25條第2項定有明文。次按犯洗錢防制法第1
    4條之罪，在偵查或審判中自白者，減輕其刑，同法第16條
    第2項亦有明文。被告上開行為既屬未遂，應依刑法第25條
    第2項規定減輕其刑。又被告於本院審理時自白洗錢犯行，
    爰依洗錢防制法第16條第2項規定，減輕其刑。又被告同時
    有2種刑之減輕事由，依刑法第70條規定遞減之。　　
(四)爰審酌被告以上開方式參與詐欺取財犯罪分工，所為實不足
    取；兼衡被告之年紀、素行（前無犯罪科刑紀錄，詳卷附臺
    灣高等法院被告前案紀錄表）、智識程度（高中畢業）、參
    與程度與角色分工（非居於主要角色）、所獲取報酬數額、
    本案被害人人數、遭詐騙金額，及被告之家庭經濟狀況（從
    事水電工作，每月收入不固定、無須扶養他人）、於本院審
    理時坦承犯行之態度等一切情狀，量處如主文所示之刑，並
    就併科罰金部分，諭知易服勞役之折算標準。
三、沒收
(一)按「犯罪所得，屬於犯罪行為人者，沒收之。但有特別規定
    者，依其規定。」；「前二項之沒收，於全部或一部不能沒
    收或不宜執行沒收時，追徵其價額。」刑法第38條之1第1項
    、第3項分別定有明文。查被告供稱其犯罪所得為告訴人匯
    款總金額扣掉其刷卡支付之總金額，但因告訴人第3筆款項
    匯入後，帳戶即被列為警示帳戶，故其所得為2,327元（計
    算式：32,000+16,000-29,921-15,752＝2,327，見本院卷第3
    4頁），並未扣案，且係屬於被告之犯罪所得，應依刑法第3
    8條之1第1項前段及第3項規定，宣告沒收，於全部或一部不
    能沒收或不宜執行沒收時，追徵其價額。
(二)按犯第14條之罪，其所移轉、變更、掩飾、隱匿、收受、取
    得、持有、使用之財物或財產上利益，沒收之，洗錢防制法
    第18條第1項前段固有明文。惟上開條文並無「不問屬於犯
    罪行為人與否」之要件，非屬絕對義務沒收，自應以屬於被
    告所有者為限，始應予以沒收。查本案告訴人匯入至被告上
    開郵局帳戶之款項，被告原已依詐欺集團成員指示以刷卡購
    買虛擬點數方式消費處分，是上開款項原即不屬於被告所有
    ，嗣因上開帳戶於110年9月19日經列為警示帳戶，致上開款
    項未經匯出支付消費款，而仍留存在被告上開帳戶中，但被
    告已無從管領處分，故不依上開規定宣告沒收，附此敘明。
據上論斷，依刑事訴訟法第299條第1項前段，洗錢防制法第14條
第1項、第2項、第16條第2項，刑法第11條、第28條、第25條第2
項、第339條第1項、第55條、第42條第3項前段、第38條之1第1
項、第3項，刑法施行法第1條之1第1項，判決如主文。
本案經檢察官蔡佩容提起公訴，檢察官李佳潔到庭執行職務。
中　　華　　民　　國　　111 　年　　9 　　月　　7 　　日
　　　　　　　　　刑事第六庭  審判長法  官  高如宜
　　　　　　　　　                  法  官  鄭銘仁  
　　　　　　　　　                  法　官  陳鈺雯
以上正本證明與原本無異。
如不服本判決應於收受送達後20日內向本院提出上訴書狀，並應
敘述具體理由。其未敘述上訴理由者，應於上訴期間屆滿後20日
內向本院補提理由書( 均須按他造當事人之人數附繕本) 「切勿
逕送上級法院」。
                                    書記官  洪儀珊　
中　　華　　民　　國　　111 　年　　9 　　月　　7 　　日
附錄本案論罪科刑法條：
刑法第339條
意圖為自己或第三人不法之所有，以詐術使人將本人或第三人之
物交付者，處 5 年以下有期徒刑、拘役或科或併科 50 萬元以
下罰金。
以前項方法得財產上不法之利益或使第三人得之者，亦同。
前二項之未遂犯罰之。
洗錢防制法第14條
有第二條各款所列洗錢行為者，處七年以下有期徒刑，併科新臺
幣五百萬元以下罰金。
前項之未遂犯罰之。
前二項情形，不得科以超過其特定犯罪所定最重本刑之刑。

附表：（單位：新臺幣）
編號 告訴人匯款時間 匯款金額 備註 1 110年9月18日15時45分許 32,000元 被告於同日15時55分許，以郵局帳戶之VISA金融卡刷卡結帳29,921元。 2 110年9月18日18時31分許 16,000元 被告於同日19時15分許，以郵局VISA金融卡刷卡結帳15,752元。 3 110年9月18日22時24分許 16,000元 被告以郵局VISA金融卡刷卡結帳15,519元，上開郵局帳戶於110年9月19日經列為警示帳戶，此筆交易經郵局列為「不足補圈」。